臺灣屏東地方法院刑事判決　　　　　　 100年度訴字第1498號
公　訴　人　臺灣屏東地方法院檢察署檢察官
被　　　告　王秋閔
上列被告因違反毒品危害防制條例案件，經檢察官提起公訴（10
0 年度毒偵字第1790號），因被告於準備程序中就被訴事實為有
罪之陳述，經告知簡式審判程序之旨，並聽取當事人之意見後，
經本院合議庭裁定由受命法官獨任進行簡式審判程序，茲判決如
下：
    主  文
王秋閔施用第一級毒品，累犯，處有期徒刑拾月；又施用第二級
毒品，累犯，處有期徒刑陸月。應執行有期徒刑壹年貳月。
    事  實
一、王秋閔前於民國90年間因施用毒品案件，經本院以90年度毒
    聲字第1126號裁定應送勒戒處所觀察、勒戒，執行後因無繼
    續施用毒品傾向，於90年9 月28日執行完畢釋放出所，並由
    臺灣屏東地方法院檢察署檢察官以90年度毒偵緝字第222 號
    為不起訴處分確定。復於92年間因施用品案件，經本院以92
    年度毒聲字第154 號裁定應送勒戒處所觀察、勒戒，執行後
    因有繼續施用毒品傾向，再分經本院以92年度毒聲字第364
    號裁定令入戒治處所施以強制戒治、92年度毒聲字第1062號
    裁定停止戒治，所餘戒治期間付保護管束，於92年9 月29日
    續執行另案徒刑，其所涉刑責部分則經本院以92年度訴字第
    332 號判決判處有期徒刑9 月確定。其另於97年間因施用毒
    品案件，經本院以97年度訴字第1045號判決判處有期徒刑1
    年4 月確定；於98年間因詐欺案件，經本院以98年度簡字第
    1071號判決判處有期徒刑5 月確定，並與上揭有期徒刑1 年
    4 月之刑接續執行，於99年7 月21日因縮短刑期假釋出監並
    付保護管束，於99年9 月24日假釋期滿，假釋未經撤銷，其
    未執行之刑，以已執行論。
二、詎王秋閔猶不知悔改，明知海洛因、甲基安非他命業經行政
    院公告列為毒品危害防制條例第2 條第2 項第1 款、第2 款
    之第一級、第二級毒品，不得持有、施用。竟分別基於施用
    第一級毒品海洛因及第二級毒品甲基安非他命之犯意，於10
    0 年6 月26日上午10時許，在其位在屏東縣萬丹鄉○○村○
    ○街9 巷19號住處，先以將海洛因加水稀釋置於注射針筒後
    ，注入體內之方式，施用海洛因1 次；再以將甲基安非他命
    放置玻璃球內燒烤後，吸食所生煙霧之方式，施用甲基安非
    他命1 次。嗣於100 年6 月26日下午2 時50分許，經警持臺
    灣屏東地方法院檢察署檢察官簽發之強制採驗尿液許可書強
    制採取其尿液送驗，檢驗結果呈嗎啡及甲基安非他命陽性反
    應，始悉上情。
三、案經屏東縣政府警察局屏東分局報告臺灣屏東地方法院檢察
    署檢察官偵查起訴。
    理  由
一、按除被告所犯為死刑、無期徒刑、最輕本刑為3 年以上有期
    徒刑之罪或高等法院管轄第一審案件者外，於法院行準備程
    序進行中，被告先就被訴事實為有罪之陳述時，審判長得告
    知被告簡式審判程序之旨，並聽取當事人、代理人、辯護人
    及輔佐人之意見後，裁定進行簡式審判程序；受命法官行準
    備程序，與法院或審判長有同一之權限，刑事訴訟法第273
    條之1 第1 項、第279 條第2 項前段分別定有明文。查本件
    被告王秋閔所犯非為死刑、無期徒刑、最輕本刑為3 年以上
    有期徒刑之罪或高等法院管轄第一審案件，其於本院100 年
    12月20日準備程序進行中，先就前揭被訴事實為有罪之陳述
    （見本院卷第30頁），經受命法官告知簡式審判程序之旨，
    並聽取當事人之意見後，本院合議庭認無不得或不宜改依簡
    式審判程序進行之處，爰依刑事訴訟法第273 條之1 第1 項
    ，裁定本件由受命法官獨任進行簡式審判程序。並依刑事訴
    訟法第159 條第2 項、第273 條之2 規定，本件不適用同法
    第159 條第1 項關於傳聞法則之規定，證據調查亦不受同法
    第159 條第1 項、第161 條之2 、第161 條之3 、第163 條
    之1 及第164 條至第170 條規定之限制，合先敘明。
二、上揭事實，業據被告於警詢、本院準備程序及審理時均坦承
    不諱（分見警卷第5 頁，本院卷第30頁、第33頁）。另經屏
    東縣政府警察局屏東分局將被告為警於100 年6 月26日下午
    2 時50分許強制採取之尿液（尿液編號00000000），依法送
    交該管檢察長對於轄區內須檢驗尿液有無毒品反應之案件，
    已事前概括選任之鑑定機關，即正修科技大學超微量研究科
    技中心鑑定，經該中心分別以酵素免疫分析法（EIA ）初步
    檢驗、氣相層析／質譜儀法（GC／MS）確認檢驗，認被告尿
    液確呈嗎啡及甲基安非他命陽性反應等情，有臺灣屏東地方
    法院檢察署檢察官強制到場（強制採驗尿液）許可書、屏東
    縣政府警察局屏東分局毒品案件涉嫌人尿液採證編號姓名對
    照表、檢體監管紀錄表、查獲施用毒品案件報告表、正修科
    技大學超微量研究科技中心100 年7 月14日報告編號R00 0
    00000000 號尿液檢驗報告各1 紙在卷可稽（見警卷第10至
    12、15、18頁），參諸施用海洛因後1 小時，即可於尿液中
    檢出嗎啡等成分；施用甲基安非他命後24小時內，約有施用
    劑量之70% 由尿中排出，經人體可代謝出甲基安非他命原態
    及其代謝物安非他命等節，業經行政院衛生署管制藥品管理
    局90年5 月4 日管檢字第93902 號、93年7 月22日管檢字第
    0930006615號函分述綦詳，此為科學上之專業解釋，並為本
    院審理是類案件已知悉之事項，足認被告確有於上揭採尿時
    間前施用海洛因及甲基安非他命甚明，可佐被告自白與事實
    相符，堪信為真實。本件事證明確，被告犯行洵堪認定。
三、施用第一、二級毒品為犯罪行為，毒品危害防制條例第10條
    第1 項及第2 項各定有處罰明文。故施用該毒品者，依前揭
    規定本應科以刑罰，惟基於施用毒品之人，兼有病患屬性，
    乃於刑事政策上對合於一定條件之施用者，依同條例第20條
    、第23條之規定，施以觀察、勒戒及強制戒治之治療，期以
    保安處分替代刑罰，戒斷其身、心癮。惟亦僅限於「初犯」
    及「5 年後再犯」2 種情形，始應先經觀察、勒戒或強制戒
    治程序，不能逕行起訴，亦即設為施用毒品罪起訴條件之限
    制。但倘被告於5 年內已再犯，經依法再為保安處分或追訴
    處罰者，縱其第3 次（或第3 次以上）施用毒品之時間，在
    初犯之保安處分執行完畢釋放5 年以後，即非屬「5 年後再
    犯」之情形，且因前有「5 年內再犯」情形，顯見其再犯率
    甚高，原實施之保安處分無法收其實效，毋庸仍予寬典處遇
    ，而應依該條例第10條逕予刑罰制裁（最高法院97年度第5
    次刑事庭會議決議參照）。查被告有事實欄一所載之施用毒
    品紀錄，有臺灣高等法院被告前案紀錄表1 份在卷可按（見
    本院卷第6 至24頁），其於90年9 月28日觀察、勒戒執行完
    畢釋放後5 年內之92年間，即再犯施用毒品罪，參諸上揭說
    明，縱其本次施用毒品之時間已在上揭觀察、勒戒執行完畢
    釋放後5 年之後，仍應依法追訴處罰。
四、按海洛因及甲基安非他命分屬毒品危害防制條例第2 條第2
    項第1 款、第2 款規定之第一級及第二級毒品，未經許可，
    不得持有及施用，是核被告所為，係犯毒品危害防制條例第
    10條第1 項之施用第一級毒品罪及同條第2 項之施用第二級
    毒品罪。又被告持有海洛因、甲基安非他命後進而施用，其
    持有之低度行為均應被其施用之高度行為所吸收，俱不另論
    罪。再被告所犯前開2 罪間，犯意各別、行為互殊，應予分
    論併罰。另被告有前揭事實欄一所載科刑執畢紀錄，有前揭
    前案紀錄表可按，其於99年9 月24日視為有期徒刑執行完畢
    後，5 年以內故意再犯本案有期徒刑以上之2 罪，均為累犯
    ，俱應依刑法第47條第1 項規定，加重其刑。爰審酌被告曾
    經觀察、勒戒及強制戒治之執行，迄今仍未能戒除毒癮，再
    犯本案施用毒品罪，足彰其無心戒除毒癮，然衡被告犯罪手
    段尚未嚴重害及他人權利，所生損害非鉅；教育程度為高中
    畢業、家庭經濟狀況為貧寒（見警卷第3 頁調查筆錄記載）
    ，並念被告犯後始終坦承犯行，尚見悔意，犯後態度良好等
    一切情狀，量處如主文所示之刑，以示儆懲。末查，被告持
    有之海洛因、甲基安非他命均已施用耗盡，未扣案其所有供
    己施用海洛因、甲基安非他命所用之注射針筒、玻璃球均已
    丟棄滅失，業經被告自承在卷（見本院卷第33頁），且無證
    據證明現尚存在，爰不併予宣告沒收，末此敘明。
據上論斷，應依刑事訴訟法第273 條之1 第1 項、第299 條第1
項前段，毒品危害防制條例第10條第1 項、第2 項，刑法第11條
前段、第47條第1 項、第51條第5 款，判決如主文。
本案經檢察官邱呂凱到庭執行職務。
中    華    民    國   100    年   12     月    30    日
                  刑事第五庭  法  官  黃柏霖
以上正本證明與原本無異。
如不服本判決應於收受判決後10日內向本院提出上訴書狀，並應
敘述具體理由；其未敘述上訴理由者，應於上訴期間屆滿後20日
內向本院補提理由書（均須按他造當事人之人數附繕本）「切勿
逕送上級法院」。
中    華    民    國   101    年    1     月    2     日
                              書記官  史安琪
附錄本案論罪科刑法條：毒品危害防制條例第10條第1 項、第2
項。
毒品危害防制條例第10條
施用第一級毒品者，處 6 月以上 5 年以下有期徒刑。
施用第二級毒品者，處 3 年以下有期徒刑。